臺灣新竹地方法院刑事判決
                                    109年度金訴字第184號
公  訴  人  臺灣新竹地方檢察署檢察官
被      告  張進保



上列被告因違反洗錢防制法等案件，經檢察官提起公訴（109年
度偵字第8971號），被告於本院準備程序為有罪之陳述，經本院
裁定進行簡式審判程序獨任審理，判決如下：
    主  文
乙○○犯三人以上共同詐欺取財罪，處有期徒刑壹年貳月。
未扣案之犯罪所得新臺幣參仟元沒收，於全部或一部不能沒收或
不宜執行沒收時，追徵其價額。
    事  實
一、乙○○於民國109年3月初某日，加入真實姓名及年籍資料均
    不詳、綽號「鼎力小憲」、「陳皓宇」、「董文成」、「家
    樂」等人所屬之詐欺集團，並約定由乙○○擔任提領詐欺所得
    款項之車手工作。乙○○乃與上開詐欺集團成員共同意圖為自
    己不法之所有，基於三人以上共同詐欺取財之犯意聯絡，由
    該詐欺集團之不詳成員先於109年3月12日下午2時48分許前
    某時，以Line與甲○○聯絡，佯稱可協助辦理貸款新臺幣（下
    同）30萬元，惟為確保還款能力，須先匯款至指定帳戶云云
    ，致甲○○陷於錯誤，於109年3月12日下午2時48分許，在址
    設屏東縣○○市○○路000號之台新國際商業銀行屏東分行，依
    指示臨櫃匯款4萬元至蘇健維所有之台中商業銀行帳號00000
    0000000號帳戶（下稱台中商銀帳戶）內。乙○○旋於同日下
    午3時1分至3時2分許，持甲○○之上開台中商銀帳戶提款卡，
    至址設新竹縣竹北市縣○○路000號之統一超商縣汶門市，分
    別提領20,005、20,005元（合計40,010元，含手續費10元）
    ，待詐欺款項領畢後，復依「董文成」之指示，於同日晚間
    某時許至竹北某公園內將所領得款項交予「家樂」。 
二、案經甲○○訴由新竹縣政府警察局竹北分局報請臺灣新竹地方
    檢察署檢察官偵查起訴。
    理  由
一、本件被告乙○○所犯之罪，並非法定刑為死刑、無期徒刑或
    最輕本刑3 年以上有期徒刑之罪，亦非高等法院管轄第一審
    之案件，而被告於準備程序進行中就被訴事實已為有罪之陳
    述，經本院告知簡式審判程序之旨，並聽取檢察官及被告之
    意見後，本院乃依刑事訴訟法第273 條之1 第1 項規定，裁
    定進行簡式審判程序，合先敘明。
二、訊據被告就上開犯罪事實迭於警詢及偵查中、本院準備及簡
    式審理程序時均坦承不諱（見偵卷第8-12頁、第47-47頁反
    面；本院卷第62頁、第66-67 頁），並有證人即告訴人甲○
　　○於警詢中之證述可佐（見偵卷第4-5頁），復有告訴人甲○○
    之台新國際商業銀行國內匯款申請書翻拍照片、統一超商縣
    汶門市之自動櫃員機前監視錄影畫面截取照片、詐欺車手乙
    ○○提領時地一覽表、台中商業銀行109年5月27日中業執字第
    1090014626號函暨所檢附之蘇健維帳戶開戶資料及交易明細
    各1份在卷可參（見偵卷第6頁、第13-19頁），足見被告之
    自白與事實相符，本件犯行至堪認定，應依法論處。
三、查被告加入「鼎力小憲」、「陳皓宇」、「董文成」、「家
    樂」等人屬之詐騙集團擔任取款車手，待詐騙集團其他成員
　　詐騙告訴人並取得款項後，再依指示取款，故核被告所為，
    係犯刑法第339條之4第1項第2款之三人以上共同犯詐欺取財
    罪。被告與詐欺集團其他成員間，有犯意聯絡及行為分擔，
    應論以共同正犯。
四、公訴意旨雖認被告另構成洗錢防制法第14條第1 項規定之洗
    錢罪。依洗錢防制法第2 條第3 款之規定，收受、持有或使
    用「他人」之特定犯罪所得，然被告為本件詐欺取財之共同
    正犯，自無從以該款相繩。復依洗錢防制法第2 條第1 款、
    第2 款規定，意圖掩飾或隱匿特定犯罪所得來源，或使他人
    逃避刑事追訴，而移轉或變更特定犯罪所得；掩飾或隱匿犯
    罪所得之本質、來源、去向、所在、所有權、處分權或其他
    權益者或收受、持有或使用他人之特定犯罪所得，方構成洗
    錢行為。依洗錢防制法之規定，掩飾刑法第339 條詐欺取財
    犯罪所得去向之行為，固可構成洗錢罪，惟是否為洗錢行為
    ，自應就犯罪全部過程加以觀察，包括有無因而使犯罪所得
    之財物或財產上利益之性質、來源、所在地、所有權或其他
    權利改變，因而妨礙犯罪之追查或處罰，或有無阻撓或危及
    犯罪所得之財物或財產上利益來源追查或處罰之行為在內。
    查被告提領詐欺款項後再交予其他詐欺集團成員，核屬將從
    事詐欺取財之犯罪所得置於本案詐欺集團實力支配下之舉，
    而應視為詐欺取財犯行之一部分，被告之行為並非將犯罪所
    得移轉予非詐欺集團成員抑或變更犯罪所得存在狀態以達成
    隱匿效果，也非將贓款來源合法化，亦非製造金流斷點，妨
    礙金融秩序，無從掩飾或切斷該財務與詐欺取財犯罪之關聯
    性，故被告本件犯行，至多僅足評價係為取得詐欺取財犯罪
    所得之行為，自與洗錢防制法規範之行為要件有間。此部分
    本應為被告無罪之諭知，惟與前開經本院認定為有罪之犯行
    部分，核屬想像競合裁判上之一罪關係，爰不另為無罪之諭
    知。
五、爰審酌被告正值青年，竟不思循正當途徑獲取所需，不顧政
    府近來嚴加查緝詐欺犯罪，僅為求一己私利即擔任詐欺集團
    成員，助長詐欺歪風，影響社會治安，且其已有多次加入與
    詐欺集團共犯詐欺取財罪之情形，仍執迷不悟再為本件犯行
    ，所為實值非難；復考量被告犯後坦承犯行但未賠償告訴人
    之犯後態度，兼衡其自承教育程度為高中畢業，案發時從事
    冷氣維修，月收3萬元，未婚，無未成年子女，因朋友邀約
    乃加入集團之犯罪動機，暨本件犯罪情節、告訴人損失財物
    數額等一切情狀，量處如主文所示之刑，以示懲儆。
六、沒收：
    查被告於偵查中陳稱：我當天領錢獲利2,000元、車資補助1
     ,000元等語（見偵卷第47頁）。是被告本件犯罪所得為3,0
     00元，應依刑法第38條之1第1項規定宣告沒收，於全部或
     一部不能沒收或不宜執行沒收時，依同條第3項規定，追徵
     其價額。
據上論斷，應依刑事訴訟法第273 之1 第1 項、第299 條第1 項
前段，判決如主文。
本案經檢察官吳志中提起公訴，檢察官黃嘉慧到庭執行職務。
中　　華　　民　　國　　110 　年　　1 　　月　　29　　日
                  刑事第五庭  法  官      林涵雯
以上正本證明與原本無異。
如不服本判決應於收受本判決後20日內向本院提出上訴書狀，上
訴書狀應敘述具體理由。上訴書狀未敘述上訴理由者，應於上訴
期間屆滿後20日內補提理由書狀於本院(均須按他造當事人之人
數附繕本 )「切勿逕送上級法院」。 
中　　華　　民　　國　　110 　年　　1 　　月　　29　　日
                              書記官       郭家慧
附錄論罪科法條
中華民國刑法第339條之4第1項第2款
犯第339條詐欺罪而有下列情形之一者，處1年以上7年以下有期
徒刑，得併科1百萬元以下罰金：
二、三人以上共同犯之。